臺灣板橋地方法院民事判決　　　　　　 98年度勞訴字第151號
原　　　告　劉佳駒
訴訟代理人　楊景勛律師
被　　　告　柏氏國際股份有限公司
兼法定代理　林秀霞
人
前列二人共同
訴訟代理人　游政穎
　　　　　　王元勳律師
上列當事人間請求給付職業災害補償金等事件，經本院於民國99
年12月15日言詞辯論終結，判決如下：
    主  文
原告之訴及假執行之聲請均駁回。
訴訟費用由原告負擔。
    事實及理由
一、原告主張：
  (一)原告受僱於被告公司，於民國（下同）96年11月19日下午6
    時許，在公司進行新進之二手發酵槽設備測試時，該發酵槽
    發出壓力異常訊號，原告前往檢視並從事障礙排除工作，但
    此時與發酵槽連結之鹼液玻璃瓶因無法承受過大壓力而炸裂
    ，玻璃碎片同時直接插入原告右眼，部分飛灑之鹼液並潑及
    原告身體，經送往醫院急救後，認定原告右眼眼球創傷性破
    裂並視網膜剝離，已無光覺而達失明狀態，更無回復視覺之
    可能，確定已有毀敗一目視能之重傷情事。
  (二)該發生事故之發酵槽設備，本已由原告洽得原製造者微聚科
    技股份有限公司同意安裝並進行測試等使機器得以正常運轉
    之一切工作，並負責機具使用與安全教育說明。但於移機、
    第一次組裝後，微聚公司負責人許志民卻表示因被告林秀霞
    要求其投資被告柏氏公司新台幣（下同）150萬元，致不願
    意繼續為上開設備後續檢測並調整工作。被告林秀霞明知此
    事，卻仍指示原告繼續進行測試並另行尋找該設備各部份之
    個別相關廠商進行該二手機具設備之檢測，以達可以生產之
    狀況，致使對該機具設備完全不熟悉之原告需繼續獨立完成
    該二手機具設備之檢測，並排除障礙，終導致該二手機器於
    原本狀況即不良之狀態下，發生本次意外傷害事故。此事故
    發生之真正原因，實為二手機具設備故障致發酵槽之空氣不
    正常倒灌至鹼液瓶內（機具設備如正常時空氣不會倒灌，也
    不會有鹼液飛濺之情事），原告才必須為後續處理而遭致玻
    璃瓶破裂之情事。
  (三)為此，依勞動基準法第59條第1款規定，請求被告應繼續給
    付原領工資補償，自96年11月19日起之工資，即使認原告於
    此期間已回復工作能力，被告因預示拒絕受領原告之勞務給
    付，已構成民法第487條規定之受領遲延，自仍應給付此受
    領勞務遲延之工資115萬2000元（48000*24=0000000）。另
    原告因右眼失明，受有八級殘廢之身體障害狀況，依勞工保
    險條例標準，應發給86萬4000元之殘廢補償（每日平均薪資
    1600*540=864000），扣除勞保已給付之79萬128元，被告仍
    應補償7萬3872元。再者，被告柏氏公司應成立民法第184
    條侵權行為或勞動契約中保護義務違反之債務不履行責任，
    自應依民法第193條、第483條之1、第487條之1第1項規定賠
    償原告勞動能力減損之損害424萬5529元（月薪48000*減損
    勞動能力61.52%=29350，29350*12=354360，354360*16年霍
    夫曼係數11.0000000=0000000）；另依民法第195條規定，
    給付精神慰撫金50萬元。此外，被告林秀霞執行職務違反勞
    工安全衛生相關法令，使未具有機械設備專長之原告進行二
    手機具設備之調整工作，顯然執行職務有過失，應依公司法
    第23條第2項與民法第28條規定，就原告所受之損害負連帶
    賠償責任。
  (四)聲明：1.被告應連帶給付原告597萬1401元，及自起訴狀繕
    本送達翌日起至清償日止，按年息5%算之利息。2.願供擔保
    請准宣告假執行。
二、被告抗辯：
  (一)系爭發酵槽機器設備於96年9月間承購，10月5日運交被告公
    司，於11月19日發生意外事故時系爭機器設備尚由專業廠商
    進行測試、組裝及操作障礙排除，並未進入正式操作、生產
    階段。被告公司則是由原告負責與專業廠商聯繫，由專業廠
    商就系爭機器設備進行測試、組裝或操作障礙排除，從未指
    示或要求原告須親自進行系爭設備檢測、組裝或操作障礙排
    除，此有被告公司副研究員林逸群於他案証稱：「系爭設備
    原由微聚公司維修，其不知微聚公司後來因何拒絕維修，柏
    氏公司有找其他廠商過來，找那家廠商是由告訴人（即原告
    ）負責聯繫」；以及副研究員游政穎於他案亦証稱：「採購
    系爭設備均由告訴人（即原告）聯絡相關廠商，告訴人臨時
    找楊美國際股份有限公司等相關廠商就系爭設備來作維修、
    教育訓練，被告公司亦同意告訴人事後請領款項」等語足稽
    。換言之，被告公司當時是委由楊美公司就系爭機器設備進
    行測試、組裝或操作障礙排除，並未要求原告必須親自進行
    系爭設備檢測或操作障礙排除。
  (二)本件事故發生原因，係因原告在未經被告公司同意情形下，
    亦未事先徵詢專業廠商，即擅自於系爭機器設備裝置不屬系
    爭機器設備之橘色管線等物，並私自進行測試，導致玻璃瓶
    破裂，被告等事先並不知原告私下安裝橘色管線，原告亦未
    曾告知被告等欲加裝管線於系爭設備，此有原告於他案自承
    ：「裝設橘色管線是錯誤，事先未徵詢過公司」等語；以及
    系爭設備廠商許志明証稱：「橘色管線非系爭設備原有裝置
    ，如此加裝很可能造成玻璃瓶破裂」等語可稽。被告實無從
    預見原告改裝系爭設備行為，自不可歸責於被告，亦無從要
    求被告就其眼球所受傷害負連帶賠償之責。再者，系爭設備
    本體即發酵槽及鍋爐既未有任何瑕疵，縱令被告公司設置系
    爭設備有未符勞工安全衛生法之違法情形，倘原告未擅自加
    裝橘色管線等物於系爭設備，導致玻璃瓶破裂，原告右眼眼
    球亦不致受傷。顯見系爭設備是否符合勞工安全衛生法與原
    告右眼眼球傷害結果間並無相當因果關係。
  (三)退萬步言，縱令被告等須負過失責任，就原告之請求而言：
    1.原告經台大醫院鑑定其減損勞動能力僅25%，並非原告主
      張61.52%，原告得請求勞動能力減損金額應僅172萬5263
      元，原告主張其右眼眼球所受傷害，其勞動能力減損61.
      52%，請求424萬5529元損害害賠償金，於法不符。
    2.本件事故發生原因，既係因原告擅自加裝橘色管線等物於
      系爭設備，導致玻璃瓶破裂，而傷及原告右眼眼球，原告
      就損害發生顯然與有過失，依民法第217條規定亦應免除
      或減輕被告等賠償責任。
    3.原告已受領醫療費用13萬3122元、醫療中不能工作薪資
      28萬8000元、殘廢補償79萬182元，合計121萬1250元，依
      勞動基準法第60條規定應自被告請求金額扣抵。另勞工保
      險條理殘廢補償標準，係以原告平均工資計算，而非原告
      實際領取薪水計算，原告另請求被告補償7萬3872元，亦
      無理由。
    4.另被告公司已為員工繳納保費投保團體保險，故原告自南
      山人壽團體保險領取殘廢保險金80萬元、住院賠償給付1
      萬7000元、傷害醫療保險金2萬71元，合計83萬7071元，
      亦應自原告請求扣抵。
    5.就原告請求自96年11月19日起2年工資1,152,000元而言，
      原告自96年11月19日至97年5月因醫療中不能工作，被告
      已將各月薪資合計288,000元給付予原告，原告就已給付
      薪資再為請求，實無理由。至於原告另請求97年5月後薪
      資補償，依勞基法第59條規定限於「勞工在醫療中不能工
      作」，而原告在97年5月後已非在醫療中不能工作狀態，
      故此部分請求亦無理由。原告又稱被告公司有受領勞務遲
      延情形，依民法第487條規定亦應給付97年5月後薪資，並
      非事實，因被告公司從未拒絕原告再回公司上班，而是要
      求原告不要再至事故工廠工作，以免再發生爆炸事件。原
      告一方面主張其在醫療中不能工作（無法為勞務給付提出
      ），一方面又主張其已為勞務給付提出，而為被告公司拒
      絕受領，實屬前後矛盾。原告既主張其有「勞務給付提出
      」，而被告公司有「拒絕受領」等情形，自應就此有利之
      事實負舉證之責。
  (四)聲明：1.原告之訴駁回。2.如受不利判決，願供擔保免予假
    執行。
三、兩造不爭執之事實
  (一)原告受僱於被告公司，於96年11月19日下午6時許，在公司
    進行新進之二手發酵槽設備測試時，因與發酵槽連結之鹼液
    玻璃瓶因無法承受過大壓力而炸裂，玻璃碎片同時直接插入
    原告右眼，部分飛灑之鹼液並潑及原告身體，經送往醫院急
    救後，認定原告右眼眼球創傷性破裂並視網膜剝離，已無光
    覺而達失明狀態。
  (二)被告於事故發生後，已協助原告領取各項保險給付、請領勞
    保給付（79萬182元），並支付原告受傷後醫療費用、勞健
    保費用、慰問金，另按月給付薪資到97年11月止，上述款項
    共計240萬3835元（詳細內容如被證4附表）。
四、本件爭執點：
  (一)原告請求被告應給付自96年11月19日起之2年工資115萬2000
    元，是否成立？
  (二)原告請求因右眼失明之8級殘廢補償差額7萬3872元，是否成
    立？
  (三)原告請求因勞動能力減損之損害424萬5529元，是否成立？
  (四)原告請求精神慰撫金50萬元，是否成立？
  (五)被告林秀霞是否應與被告柏氏公司負連帶賠償責任？原告是
    否應負過失相抵責任？被告主張抵充是否成立？
    以下一一說明
五、關於原告主張被告應負勞基法職業災害補償責任部分：
  (一)按勞基法第59條之補償規定，係為保障勞工，加強勞、雇關
    係、促進社會經濟發展之特別規定，性質上非屬損害賠償。
    且按職業災害補償乃對受到「與工作有關傷害」之受僱人，
    提供及時有效之薪資利益、醫療照顧及勞動力重建措施之制
    度，使受僱人及受其扶養之家屬不致陷入貧困之境，造成社
    會問題，其宗旨非在對違反義務、具有故意過失之雇主加以
    制裁或課以責任，而係維護勞動者及其家屬之生存權，並保
    存或重建個人及社會之勞動力，是以職業災害補償制度之特
    質係採無過失責任主義，凡雇主對於業務上災害之發生，不
    問其主觀上有無故意過失，皆應負補償之責任，受僱人縱使
    與有過失，亦不減損其應有之權利（最高法院95年台上第
    2542號判決參照）。因此，被告雖抗辯本件職業災害之發生
    ，是因原告自行改裝設備，在未經報備下加裝管線和玻璃瓶
    ，操作不當而造成玻璃瓶爆炸，換言之，系爭發生爆裂事故
    者為玻璃製血清瓶，而非發酵槽本體，發酵槽既未發生任何
    瑕疵，即非導致原告受傷之原因云云，縱認屬實，亦不減損
    原告依勞動基準法第59條規定應有之補償請求權，合先敘明
    。
  (二)就原告請求自96年11月19日起之2年工資115萬2000元而言：
    1.按勞工因遭遇職業災害，依勞動基準法第59條第2款規定
      請求雇主補償工資，以在醫療中者為限。如已治療終止，
      經指定之醫院診斷，審定其身體遺存殘廢者，則得依同條
      第3款請求雇主給付殘廢補償（最高法院95年度台上字第
      1913號判決參照）。本件依原告提出之勞工保險殘廢診斷
      書所載（本院卷第180頁），原告業於97年5月20日經新光
      吳火獅紀念醫院（下稱新光醫院）出具診斷書審定為「右
      眼外傷性眼球破裂併視網膜剝離」，且依該勞工保險殘廢
      診斷書記載「治療終止診斷殘廢日期為97年5月20日」一
      語，可知原告歷經手術及住院治療後，其症狀已經固定，
      治療已告終止，故新光醫院認其已治療終止而診斷其身體
      遺存障害情形。故原告在醫療中不能工作期間為96年11月
      19日起至97年5月20日止，共6個月又1日。從而，原告依
      上述規定請求被告補償此段期間之工資，共計28萬9600元
      {計算式：48000*6）+（48000*1/30）=289600}，即應准
      許；逾此期間者，既然醫療已告終止，自無從依勞基法第
      59條第2款規定請求僱主補償工資。
    2.再按當事人主張有利於己之事實者，應負舉證責任，民事
      訴訟法第277條定有明文。且民法第235條但書固規定，債
      權人預示拒絕受領之意思，債務人得以準備給付之事情，
      通知債權人，以代提出。惟債務人為此項言詞提出，應有
      隨時可為給付之準備，如僅徒為空言，尚不生言詞提出之
      效力（最高法院97年度台上字第920號判決參照）。原告
      雖主張即使認原告於此期間已回復工作能力，被告因預示
      拒絕受領原告之勞務給付，已構成民法第487條規定之受
      領遲延，自仍應繼續給付原領工資（即自97年5月21日起
      之工資）等語，並於審理中陳稱過程為：「（出院後）我
      只有在97年3月1日回公司參與開會及討論發酵槽後續事宜
      ，公司原則上同意我繼續留任原本的工作，在研發部門，
      那時候的發酵槽機器尚未維修完成，交由我和林逸群及協
      力廠商去完成發酵槽的維修工作，後來，我一直請假，依
      醫院開立的診斷書作為請假的依據，後來有一天林逸群在
      工廠當面告知我，老闆指示要我以後不要去工廠，叫我回
      公司，我就去公司，但是公司一樓有刷卡管制，我的卡失
      效了，我問過管理員，管理員說林秀霞指示說我不用來上
      班。我有跟我的主管呂方明聯絡，他說是老闆的意思，這
      是三月中旬的事情。從此，我工廠和公司都進不去了。我
      有打電話給老闆林秀霞但他都不接電話，其他的人如呂方
      明、林逸群都說是老闆的指示。公司都沒有再跟我聯絡也
      沒有談到要調動職務的事情，但公司的薪水一直都有付給
      我，直接轉到我帳戶內。公司也沒有通知我不再僱用我，
      就一直拖著沒處理」等語。被告對由林逸群轉告原告不要
      去工廠一事並不爭執，但否認有管制原告進入公司之事實
      ，並抗辯：「原告有來公司上班很多天，並沒有不讓他進
      來這件事，只是不希望他去工廠，因為有跟他說要調整職
      務到業務單位的事情」、「發生事故以後，我們是希望原
      告不要再去工廠上班，所以我們才會請林逸群轉告原告改
      到公司上班，原告確實有來公司幾天，但是原告堅持要回
      工廠，也沒有來公司，期間我們一直付薪水給原告，希望
      原告能回到公司上班，而不要去工廠上班，但因為他有好
      幾個月沒有公司上班，所以我們才沒有再付薪水給原告」
      、「我們公司客戶都可以上來公司，而且我們也沒有交代
      保全不要讓原告上來公司。公司本來可以資遣原告的，後
      來也沒有這樣做」等語（本院卷第193頁反面、第194頁）
      。此外，原告復未能提出其他證據證明確有磁卡失效致無
      法進入公司提供勞務，或以書面、言詞通知被告表示欲提
      供勞務而因故無法提供之情事，再參酌被告並未解雇原告
      ，且仍持續給付原告工資至97年11月月之事實（本院卷第
      25頁），顯與一般公司拒絕員工提供勞務時即未再給付薪
      水之情形有別，是參照上述最高法院判決意旨，仍無法認
      定被告有因預示拒絕受領原告之勞務給付而構成民法第
      487條規定受領遲延之情形。從而，原告請求被告仍應繼
      續給付原領工資（即自97年5 月21日起之工資）云云，於
      法無據，無法准許。
  (二)就原告請求因右眼失明之殘廢補償差額7萬3872元而言：
    1.原告主張其右眼失明受有八級殘廢之身體障害狀況，依勞
      工保險條例標準，應發給86萬4000元之殘廢補償（每日平
      均薪資1600*540=864000），扣除勞保已給付之79萬128元
      ，被告仍應補償7萬3872元。
    2.按勞基法第59條第3款規定：「勞工經治療終止後，經指
      定之醫院診斷，審定其身體遺存殘廢者，雇主應按其平均
      工資及其殘廢程度，一次給予殘廢補償。殘廢補償標準，
      依勞工保險條例有關之規定」。所謂「平均工資」，依勞
      基法第二條第四款規定為計算事由發生之當日前六個月內
      所得工資總額，除以該期間之總日數所得之金額。經查，
      原告因上開職業災害，經治療終止後認定原告右眼眼球創
      傷性破裂並視網膜剝離，已無光覺而達失明狀態，已如前
      述，原告一眼失明，屬勞工保險條例殘廢給付標準表所示
      規定第R19項，應依該條例第19條第2項、第54條、第55
      條規定發給第8級職業傷病殘廢給付540日（本院調字卷第
      19頁）。參照上述說明，原告之平均工資應以事故發生之
      當日即96年11月19日前起算六個月即自96年5月19日至96
      年11月18日止之工資總額除以總日數計算，則依被告提出
      之96年度員工薪資表所載（本院卷第22頁），原告於96年
      5月19日至11月18日所受領之薪資分別為5月25333元（
      40000/30*19=25333，元以下四捨五入，下同）、6月
      45000元、7月45000元、8月48000元、9月48000元、10月
      48000元、11月28800元（48000/30*18=2880 0），以上共
      計288133元，再除以上述期間總日數184日（
      13+30+31+31+30+31+18=184），原告日平均工資為1566元
      （288133/184=1566），則原告得請求被告給付之殘廢補
      償計84萬5640元（1566元×540日=845640），再扣除勞保
      已給付之79萬182元，被告仍應補償差額5萬5458元。從而
      ，原告請求逾上開金額之部分，即無理由，無法准許。
  (三)綜上，原告得依勞基法規定，請求被告柏氏公司補償96年11
    月19日起至97年5月20日止，共6個月又1日之工資，共計28
    萬9600元，及殘廢補償差額5萬5458元，合計共34萬5058元
    。
  (四)另按勞基法第2條第2款固規定：「雇主，係指僱用勞工之事
    業主、事業經營之負責人或代表事業主處理有關勞工事務之
    人」，然此款所定之雇主，係為落實勞動基準監督之目的，
    因此於解釋各條雇主範圍時，宜斟酌各該法條立法目的調整
    。核勞基法第59條規定之雇主職業災害補償責任，係源於雇
    主對於勞工生命、身體、健康之保障義務（民法第483條之1
    及487條之1規定參照），而雇主之所以負有此保障義務，係
    因勞動關係為具有特別信賴結合關係，勞工提供勞務之利益
    乃歸於雇主，勞工僅依其勞務提出領取工資，則勞基法第59
    條所規定應負職業災害補償責任之雇主，應指與勞工具有勞
    動契約關係之事業主。被告林秀霞於原告發生職業災害時雖
    擔任被告柏氏公司之法定代理人，然依上開說明，仍毋庸負
    職業災害補償責任。
六、原告請求侵權行為損害賠償部分：
  (一)原告主張被告柏氏公司應成立民法第184條侵權行為責任，
    自應依民法第193條規定賠償原告勞動能力減損之損害424
    萬5529元（月薪48000*減損勞動能力61.52%=29350，
    29350*12=354360，354360*16年霍夫曼係數11.0000000
    =0000000）；另應依民法第195條規定給付精神慰撫金50萬
    元，被告林秀霞並應應公司法第23條第2項、民法第28條規
    定負連帶責任。
  (二)按因故意或過失，不法侵害他人之權利者，負損害賠償責任
    。違反保護他人之法律，致生損害於他人者，負損害賠償責
    任，民法第184條第1項前段及第2項定有明文。上開民法第
    184條第2項所謂保護他人之法律，係指保護個人權益之法律
    、習慣法、命令、規章等。而勞工安全衛生法之目的即是為
    防止職業災害及保障勞工安全與健康（勞工安全衛生法第1
    條規定參照），自屬民法第184條第2項規定之保護他人之法
    律。再按勞工安全衛生法第5條第1項規定「雇主對左列事項
    應有符合標準之必要安全衛生設備：一、防止機械、器具、
    設備等引起之危害。…六、防止高壓氣體引起之危害。」、
    第8條第1項規定「雇主對於經中央主管機關指定具有危險性
    之機械或設備，非經檢查機構或中央主管機關指定之代行檢
    查機構檢查合格，不得使用。」、勞工安全衛生法施行細則
    第12條規定「本法第8條第1項所稱具有危險性之設備，係指
    符合中央主管機關所定一定容量以上之下列設備：…二、壓
    力容器。三、高壓氣體特定設備。四、高壓氣體容器。…。
    」本件中，經本院函查結果，系爭二手發酵槽設備，屬「危
    險性機械及設備安全檢查規則」第4條規定之危險性設備，
    依勞工安全法第15條規定，經中央主管機關指定具有危險性
    機械設備之操作人員，雇主應僱用經中央主管機關認可之訓
    練或經技能檢定之合格人員充任之，前述規定，旨開設備操
    作人員應參加經中央主管機關認可之訓練單位（或經中央主
    管機關辦理之技能檢定）第一種壓力容器操作人員訓練結訓
    測驗合格，取得結業證書始能操作，不得以其他訓練人員替
    代之，有行政院勞工委員會北區勞動檢查所回函附卷可稽（
    本院卷第158-1頁）。被告柏氏公司既為原告在勞工安全法
    上之雇主，自應遵守上述規定，對從事操作危險性設備工作
    之勞工，施以必要之安全衛生教育及訓練，竟未先指派原告
    參加第一種壓力容器操作人員訓練，或有經訓練合格或經技
    能檢定合格人員會同在場，且在該發酵槽尚未經過專業廠商
    為測試調整而不具使用上之安全性之情況下，而仍使原告進
    行該設備之測試調整工作，導致發生設備中之玻璃瓶氣爆，
    玻璃碎片因此插入原告右眼致失明之傷害，被告柏氏公司就
    此已有過失而構成民法第184條第2項侵權行為責任，揆諸上
    開規定，其自應對原告所受傷害負侵權行為損害賠償責任。
  (三)再按，不法侵害他人之身體或健康者，對於被害人因此喪失
    或減少勞動能力或增加生活上之需要時，應負損害賠償責任
    ，民法第193條第1項定有明文。又該條項所謂「減少勞動能
    力」，乃指職業上工作能力一部之滅失而言。故審核被害人
    減少勞動能力之程度時，自應斟酌被害人之職業、智能、年
    齡、身體或健康狀態等各種因素（最高法院85年度台上字第
    2140號判決意旨參照）。經查：
    1.原告於96年11月19日下午6時許，在公司進行新進之二手
      發酵槽設備測試時，因與發酵槽連結之鹼液玻璃瓶因無法
      承受過大壓力而炸裂，玻璃碎片同時直接插入原告右眼，
      部分飛灑之鹼液並潑及原告身體，經送往醫院急救後，認
      定原告右眼眼球創傷性破裂並視網膜剝離，已無光覺，且
      無回復可能等情，有卷附勞工保險殘廢診斷證明書、台大
      醫院鑑定回函可稽（本院卷第180、216頁），並為兩造所
      不爭執，足證原告因系爭職業災害致其右眼功能喪失。又
      原告右眼功能喪失，其平日就業、日常生活行動均會因視
      野受限、雙眼立體感不佳而受影響，足見原告之勞動能力
      因系爭職業災害致有減損甚明。
    2.本院參酌原告係從事生物科技業、專科畢業、55年次、身
      體健康尚稱良好等情狀，及兩造就原告因右眼受損造成其
      勞動能力減損部分，合意由台大醫院予以鑑定（本院卷第
      193頁反面），經該院鑑定結果，認原告右眼眼球已經萎
      縮，視力為無光覺，無回復可能，依據美國工業學會，雙
      眼視覺效能評估標準為「優眼視力*3/4+劣眼視力*1/4」
      ，原告劣眼視力為零，優眼視力矯正為1.0，所以原告雙
      眼視覺效能為100*3/4+0*1/4=75%，故原告約有25%的視覺
      效能減損（本院卷第216頁），據此認定其勞動能力應有
      25%之減損，核屬允當。
    3.原告雖主張其因右眼功能喪失，經勞工保險局認定為第8
      級殘廢，依各級殘廢勞動力減損率為61.25％云云。惟按
      勞工保險條例第53條所定殘廢給付標準表（現已修正為勞
      工保險失能給付標準表）所稱殘廢給付標準日數，係屬被
      保險人因傷害或罹病致有傷殘，而依上開規定請求保險人
      為殘廢補助及殘廢給付時，據以為核算其金額基礎之標準
      ，此與被害人依侵權行為法則，請求加害人賠償其減少勞
      動能力損失計算基礎之餘存工作年限，尚屬有間（最高法
      院90年度台上字第2467號判決參照）。本件原告之勞動能
      力減損部分，業經兩造依民事訴訟法第326條第2項前段規
      定，合意由台大醫院予以鑑定，並由本院提供原告之診斷
      證明書、人事資料表等文件供鑑定參考用（本院卷第201
      頁），經該院予以綜合評量後，鑑定原告因右眼功能喪失
      所致之視覺效能減損比例為25％，核屬適當。此外，原告
      亦未舉證證明其勞動能力減損超逾25％之情事，自難僅憑
      前開勞工保險條例第53條附表所定一目失明，核定其殘廢
      等級為8級，即可謂應當然比照減損勞動能力比率表所示
      第8級之喪失勞動能力程度為61.52％。故原告執此主張其
      勞動能力減損為61.25％云云，尚非可取。
    4.從而，依原告所主張且為被告所不爭執之計算方式，原告
      因系爭職業災害所減少之勞動期間為16年又2個月，且原
      告每月所受減少勞動能力之價值為1萬2000元（
      48000*0.25=12000），已如上述，則原告請求一次給付其
      所受減少勞動能力之損失，自應將上開期間之中間利息予
      以扣除，經依霍夫曼計算法扣除中間利息後，原告所得一
      次請求之減少勞動能力之損失金額為172萬5240元{計
      算式：12,000 元×12=144000，144000*16年霍夫曼係數
      11.0000000= 0000000）。
  (四)精神慰撫金部分：
    按不法侵害他人之身體、健康，被害人雖非財產上之損害，
    亦得請求賠償相當之金額，民法第195條第1項前段定有明文
    。又慰藉金之賠償須以人格權遭遇侵害，使精神上受有痛苦
    為必要，其核給之標準固與財產上損害之計算不同，然非不
    可斟酌雙方身分資力與加害程度及其他各種情形核定相當之
    數額，最高法院51年台上字第223號判例意旨可資參照。經
    查，原告因系爭事故受有右眼失明之傷害，身體上已受有相
    當之痛苦，其後就業、日常生活均因視覺功能減損而有不便
    ，精神上亦受有相當之痛苦。爰審酌系爭職業災害發生情節
    、原告之受害程度，以及原告為專科畢業，曾任職其他公司
    廠長、經理等職務，現無工作，之前在被告公司每月薪資為
    4 萬8000元等一切情狀，認就其非財產上之損害請求賠償精
    神慰撫金50萬元，尚屬適當，應予准許。
  (五)就被告林秀霞是否應與被告柏氏公司負連帶賠償責任一節而
    言：
    1.原告主張被告林秀霞執行職務違反勞工安全衛生相關法令
      ，使未具有機械設備專長之原告進行二手發酵槽機具設備
      之調整工作，顯然執行職務有過失，應依公司法第23條第
      2 項與民法第28條規定，就原告所受之損害負連帶賠償責
      任。
    2.按法人對於其董事或其他有代表權之人，因執行職務所加
      於他人之損害，應與行為人連帶負損害賠償責任，民法第
      28條定有明文。所謂執行職務，凡在外觀上足認為機關之
      職務行為，及在社會觀念上，與職務行為有適當牽連關係
      之行為，均屬之。又按民法第28條所謂「因執行職務所加
      於他人之損害」，並不以因積極執行職務行為而生之損害
      為限，如依法律規定，董事負執行該職務之義務，而怠於
      執行時所加於他人的損害，亦包括在內。(最高法院87 年
      度台上字第2259號判決、64年台上字第2236號判例意旨參
      照）。查林秀霞為被告柏氏公司負責人（董事長），依其
      職務本應有注意勞工安全之義務，卻怠於注意違反勞工安
      全衛生法第8條及第15條之規定，對從事二手發酵槽測試
      工作之勞工，未施以必要之安全衛生教育及訓練，致原告
      受有上開傷害，已如前述，揆諸前開判決、判例意旨，自
      有執行職務加損害於他人之情，則被告柏氏公司自應與林
      秀霞就所生損害負連帶賠償責任。
  (六)就被告抗辯過失相抵部分：
    1.按損害之發生或擴大，被害人與有過失者，法院得減輕賠
      償金額或免除之，民法第217條第1項定有明文。此項基於
      過失相抵之責任減輕或免除，非僅視為抗辯之一種，亦可
      使請求權全部或一部為之消滅，法院對於賠償金額減至何
      程度，抑為完全免除，雖有裁量之自由，但應斟酌雙方原
      因力之強弱與過失之輕重以定之（最高法院96年度台上字
      第2902號判決意旨參照）。
    2.經查，本件事故發生原因，係因原告擅自於系爭機器設備
      裝置不屬系爭機器設備之橘色管線等物，並進行測試，導
      致玻璃瓶破裂，致原告右眼成傷，此有原告於他案自承：
      「裝設橘色管線是錯誤，事先未徵詢過公司」等語；以及
      系爭設備廠商許志明証稱：「橘色管線非系爭設備原有裝
      置，如此加裝很可能造成玻璃瓶破裂」等語可稽（見台灣
      板橋地方法院檢察署檢察官不起訴處分書、台灣高等法院
      檢察署處分書，本院卷第27-39頁）。益見原告對於系爭
      職業災害事故之發生，自屬與有過失甚明。本院斟酌被告
      購買於係爭二手發酵槽設備，本可預見系爭發酵槽具有潛
      在危險，應提供原告足夠安全衛生教育訓練，以防止危險
      之發生，卻未提供，致原告因測試操作不當，造成本件損
      害等情狀，認被告、原告應負擔之過失比例責任分別為70
      ％、30％。
  (七)從而，原告依侵權行為之規定，得請求被告連帶給付減少勞
    動能力之損失172萬5240元，及精神慰撫金50萬元，共計222
    萬5240元，惟其就損害發生之原因與有過失，應負30%之責
    任，是原告請求被告二人應連帶賠償155萬7668元，核屬有
    據。原告逾上開金額之請求，並無依據，無法准許。
  (八)另關於原告依民法第483條之1、第487條之1第1項請求部分
    ，因其與依侵權行為而為之請求，性質上為重疊合併，本院
    既認原告依侵權行為之規定請求為有理由，即不必就此部分
    為審判，併此敘明。
七、被告抗辯抵充部分：
  (一)按「勞工職業災害保險之保險費全部由雇主負擔，勞工因遭
    遇職業災害而致死亡、殘廢、傷害或疾病，依勞工保險條例
    發給職業災害補償費，雇主得以之抵充就同一事故所生損害
    之賠償金額，此觀勞工保險條例第15條第1款及勞動基準法
    第59條、第60條規定即明。陳○清因系爭事故所生之損害，
    就其自己之過失部分，應自行負擔損害，幸○公司僅對過失
    相抵後之賠償金額負其責任，自得以陳○清領取之勞工保險
    殘廢補償費抵充該部分之賠償金額」（最高法院92年度台上
    字第2687號判決參照）。又雇主依勞動基準法第59條規定給
    付之補償金額，得抵充就同一事故所生損害之賠償金額，同
    法第60條定有明文，其立法目的，在於避免勞工為重複請求
    ，倘無重複請求之情形，即不得抵充之（最高法院95年台上
    第2468號判決意旨參照）。本件中，如上所述，原告依勞基
    法第59條規定得請求被告柏氏公司給付醫療期間工資、殘廢
    補償差額共計34萬5058元，並得依民法第28條、第184條第2
    項及公司法第23條規定，請求被告柏氏公司及林秀霞連帶給
    付減少勞動能力及精神上損害賠償計155萬7668元。惟其中
    「殘廢補償」一項，性質上即與民法193條規定之「減少勞
    動能力之損失」相同，是依上述最高法院見解，此部份即不
    能重複請求，且被告得以其所領取之勞工保險殘廢補償費抵
    充同一事故所生之損害賠償金額。從而，原告雖得請求被告
    連帶給付侵權行為損害賠償金額155萬7668元，及請求柏氏
    公司給付醫療期間工資28萬9600元，然原告自認其已先後受
    領被告柏氏公司含醫療期間在內之工資44萬8000元（本院卷
    第10頁反面、第25頁），顯已超過其所得請求之醫療期間工
    資，自無從再為請求。另外被告亦得以原告所受領之勞保殘
    廢補償金額79萬182元，抵充原告所得請求之侵權行為損害
    賠償金額155萬7668元，經抵充後，原告僅得請求餘額76萬
    7486元。
  (二)再按，「由雇主負擔費用之其他商業保險給付，固非依法令
    規定之補償，惟雇主既係為分擔其職災給付之風險而為之投
    保，以勞動基準法第59條職業災害補償制度設計之理念在分
    散風險，而不在追究責任，與保險制度係將個人損失直接分
    散給向同一保險人投保之其他要保人，間接分散給廣大之社
    會成員之制度不謀而合。是以雇主為勞工投保商業保險，確
    保其賠償資力，並以保障勞工獲得相當程度之賠償或補償為
    目的，應可由雇主主張類推適用該條規定予以抵充，始得謂
    與立法目的相合」（最高法院95年台上字第854號判決參照
    ）。本件中，被告柏氏公司已為員工繳納保費投保團體保險
    ，故系爭傷害事故發生後，原告已自南山人壽團體保險領取
    殘廢保險金80萬元、住院賠償給付1萬7000元、傷害醫療保
    險金2萬71元，合計83萬7071元，為原告所承認（本院卷第
    10頁反面、第25頁），依照上述最高法院見解，此部分保險
    給付金額，亦應自原告請求金額中扣抵。則以此保險給付金
    額扣抵前述原告得請求之餘額76萬7486元後，原告已無餘額
    得再請求。
八、綜上所述，原告依勞動基準法第59條、民法第28條、第184
    條、民法第193條、第195條、第483條之1、第487條之1第1
    項公司法第23條第2項等規定，請求被告應連帶給付原告597
    萬1401元，及自起訴狀繕本送達翌日起至清償日止，按年息
    5%算之利息，為無理由，應予駁回。又其既受敗訴判決，假
    執行之聲請已失所依據，應併予駁回。
九、兩造其餘主張陳述及所提之證據，經本院審酌後，認均不足
    以影響本判決之結果，均毋庸再予論述，附此敘明。
十、據上論結，原告之訴為無理由，依民事訴訟法第78條，判決
    如主文。
中    華    民    國   100    年    1     月    10    日
                    勞工法庭法  官  劉以全
以上正本係照原本作成
如對本判決上訴，須於判決送達後20日內向本院提出上訴狀。如
委任律師提起上訴者，應一併繳納上訴審裁判費。
中    華    民    國   100    年    1     月    11    日
                            書記官  蔡忠衛